臺灣板橋地方法院刑事判決　　　　　　 96年度交易字第222號
公　訴　人　臺灣板橋地方法院檢察署檢察官
被　　　告　乙○○
上列被告因過失傷害案件，經檢察官提起公訴（96年度調偵字第
186號），本院裁定改用簡式審判程序審理，判決如下：
    主  文
乙○○因過失傷害人，處有期徒刑肆月，如易科罰金，以新臺幣
壹仟元折算壹日；減為有期徒刑貳月，如易科罰金，以新臺幣壹
仟元折算壹日。
    事  實
一、乙○○於民國95年10月28日18時7 分許，騎乘車牌號碼P88-
    795 號重型機車，沿臺北縣中和市○○路往中興街方向行駛
    ，行經中和市○○路327 巷交岔路口時，本應注意車前狀況
    ，並隨時採取必要之安全措施，且於行經設有交岔路口標誌
    之路段，不得超車，而依當時為夜間、有照明、天候晴、路
    面乾燥、無缺陷，視距良好等一切情況，並無不能注意之情
    事，竟疏未注意車前狀況，而於該交岔路口駛入對向車道欲
    超越前方車輛時，正面撞擊同向前方由甲○○所騎乘，行經
    該路口左轉，亦疏未顯示左轉方向燈之車牌號碼KFJ-941 號
    重型機車，致甲○○人車倒地，因而受有左側第2 、3 、4
    、5 、6 、7 、8 肋骨骨折、左側鎖骨骨折、左側創傷性氣
    血胸、腰部挫傷、頭皮撕裂傷之傷害。乙○○於肇事後犯罪
    未被發覺前，隨即於警員陳朝勇前往處理時，向陳朝勇自首
    為肇事駕駛人，並接受裁判。
二、案經乙○○自首暨被害人甲○○訴請臺灣板橋地方法院檢察
    署檢察官偵查起訴。
    理  由
一、訊據被告乙○○對於上揭時、地，因從後超車，致其所騎乘
    之上開重型機車撞擊同向告訴人甲○○所騎乘之上開機車，
    致告訴人甲○○受有上開傷害之事實供承不諱（見本院96年
    9 月26日簡式審判筆錄），核與告訴人甲○○於偵查中指訴
    之情節大致相符（見臺灣板橋地方法院檢察署檢察官96年度
    他字第662 號偵查卷第3 頁）。此外，並有道路交通事故調
    查報告表(一)、(二)、道路交通事故現場草圖、現場圖、現場照
    片及車損照片17幀、診斷證明書2 紙附卷足稽（見上開偵查
    卷第7 頁、第8 頁、第16頁至第19頁、第25頁至第31頁、第
    37頁）。而從卷附道路交通事故調查報告表所附之現場圖與
    現場照片顯示，被告及告訴人所騎乘之臺北縣中和市○○路
    車道與左側復興路327 巷係丁字型交岔路口，對向車道之交
    岔路口有刮地痕、碎片，被告之機車倒在對向車道之交岔路
    口，告訴人之機車雖已被扶起，但亦停在該對向車道之交岔
    路口，且其前方有刮地痕，足見被告及告訴人係在對向車道
    之交岔路口上發生本件交通事故。若告訴人於行經臺北縣中
    和市○○路與復興路327 巷交岔路口時，係往前直行，而非
    左轉改往臺北縣中和市○○路327 巷行駛，則被告所騎乘之
    上開機車於行經該交岔路口駛入對向車道欲超越告訴人所騎
    乘之機車時，怎會在對向車道之交岔路口上撞擊告訴人所騎
    乘之機車？故告訴人辯稱其當時並未顯示左轉方向燈，係因
    其於下一個交岔路口才要左轉，並非在行經臺北縣中和市○
    ○路與復興路327 巷交岔路口時，即欲左轉改往臺北縣中和
    市○○路327 巷行駛云云，顯與事實不符。綜上所述，可知
    本件交通事故之發生，被告確有未注意車前狀況，及於交岔
    路口超車之過失，而告訴人亦有左轉未顯示左轉方向燈之過
    失無訛。雖本件肇事經送臺灣省臺北縣區車輛行車事故鑑定
    委員會鑑定結果，認為被告駕駛普通重型機車，超車未保持
    安全間隔，為肇事主因；告訴人駕駛普通重型機車，左偏未
    注意後方直行車輛，為肇事次因，有該鑑定委員會96年4 月
    3 日北縣鑑字第0955131847號函暨北縣鑑字第951847號鑑定
    意見書各1 份在卷可稽（見臺灣板橋地方法院檢察署檢察官
    96年度偵字第4629號偵查卷第4 頁至第6 頁），惟該鑑定意
    見書認定之事實與上述本院認定之事實有異，則其認定被告
    與告訴人之過失原因亦有別，自應以本院之認定為可採，附
    此敘明。按汽車行駛時，駕駛人應注意車前狀況，並隨時採
    取必要之安全措施；又於行經設有交岔路口標誌之路段，不
    得超車，道路交通安全規則第94條第3 項、第101 條第1 款
    分別定有明文。被告既領有駕駛執照，其於上揭時地騎乘機
    車，自應遵守上述道路交通安全規定，且依當時為夜間、有
    照明、天候晴、路面乾燥、無缺陷，視距良好等一切情況（
    道路交通事故調查報告表(一)誤載為晨或晨光，應更正為夜間
    ，有照明），並無不能注意之情事，竟疏未注意車前狀況，
    而於行經交岔路口之路段超車，因而肇禍，自應負過失責任
    ，且被告之過失行為與被害人甲○○之傷害間有相當因果關
    係。雖被害人甲○○亦有上述過失，然亦無法解免被告之刑
    責。是以本件事證明確，被告乙○○之過失傷害犯行洵堪認
    定，應依法論科。
二、核被告乙○○所為，係犯刑法第284 條第1 項前段之過失傷
    害罪。又被告於肇事後犯罪未被發覺前，向處理警員自承為
    肇事駕駛，事後並接受裁判，有警員陳朝勇製作之臺北縣政
    府警察局中和分局道路交通事故肇事人自首情形紀錄表1 紙
    附卷可稽（見上開偵查卷第23頁），符合自首之規定，應依
    刑法第62條前段之規定減輕其刑。爰審酌被告之素行良好、
    過失程度、被害人所受傷害程度，及被告肇事後雖坦承犯行
    ，惟尚未與被害人達成民事和解之犯後態度等一切情狀，量
    處如主文所示之刑，並諭知易科罰金之折算標準。末查，被
    告本件犯罪之時間在96年4 月24日以前，且所犯之罪並無中
    華民國96年罪犯減刑條例第3 條所列情形，應依該條例第2
    條第1 項第3 款之規定，減其刑期2 分之1 ，並諭知易科罰
    金之折算標準，附此敘明。
三、本件經檢察官提起公訴，被告於準備程序中就被訴事實為有
    罪之陳述，經告知簡式審判程序之旨，並聽取公訴人、被告
    之意見後，本院當庭裁定改行簡式審判程序審理，併予敘明
    。
據上論斷，應依刑事訴訟法第273 條之1 第1 項、第299 條第1
項前段，刑法第284 條第1 項前段、第62條前段、第41條第1 項
前段，刑法施行法第1 條之1 ，中華民國96年罪犯減刑條例第2
條第1 項第3 款、第7 條，判決如主文。
本案經檢察官郭季青到庭執行職務。
中　　華　　民　　國　　96　　年　　10　　月　　12　　日
                  交 通 法 庭   法  官  曾正耀
以上正本證明與原本無異
如不服本判決應於送達後10日內向本院提出上訴狀
                                書記官　陳淑怡
中　　華　　民　　國　　96　　年　　10　　月　　12　　日
附錄本案論罪科刑法條全文：
刑法第284條第1項：
因過失傷害人者，處6 月以下有期徒刑、拘役或5 百元以下罰金
。致重傷者，處1年以下有期徒刑、拘役或5百元以下罰金。
